臺灣臺北地方法院民事簡易判決
110年度北簡字第6327號
原      告  胡家玫  
訴訟代理人  葉光洲律師
            黃孺雅律師
複  代理人  曹孟哲律師
被      告  凌群不動產管理顧問有限公司

法定代理人  辜博鴻  
訴訟代理人  蘇信誠律師
上列當事人間請求返還金錢事件，本院於中華民國111年3月15日
言詞辯論終結，判決如下：
    主      文
被告應給付原告新臺幣參拾玖萬柒仟壹佰貳拾捌元，及其中新臺
幣參拾萬參仟捌佰壹拾元，自民國一百一十年三月三日起至清償
日止，及其中新臺幣玖萬參仟參佰壹拾捌元，自民國一百一十年
十月二十七日起至清償日止，均按週年利率百分之五計算之利息
。
訴訟費用新臺幣肆仟參佰元由被告負擔。
本判決得假執行。但被告以新臺幣參拾玖萬柒仟壹佰貳拾捌元為
原告預供擔保，得免為假執行。
    事實及理由
一、按當事人得以合意定第一審管轄法院，但以關於由一定法律
    關係而生之訴訟為限，前項合意，應以文書為之，民事訴訟
    法第24條定有明文。查兩造所簽訂之物業管理委任契約書(
    下稱系爭契約)第捌條約定，兩造合意以本院為本契約涉訟
    時之第一審管轄法院(見本院卷第40頁)，是以原告向本院提
    起本件訴訟，本院自有管轄權。次按訴狀送達後，原告不得
    將原訴變更或追加他訴，但擴張或減縮應受判決事項之聲明
    者，不在此限，民事訴訟法第255條第1項第3款定有明文，
    查原告原起訴聲明為：被告應給付原告新臺幣（下同）303,
    810元，及自起訴狀繕本送達翌日起至清償日止，按週年利
    率5%計算之利息，有起訴狀可稽（見本院卷第9頁），嗣於
    民國110年11月25日具狀變更起訴聲明為：被告應給付原告4
    34,084元，及其中303,810元，自起訴狀繕本送達翌日起至
    清償日止，及其中13,274元，自準備(四)暨變更聲明狀送達
    翌日起至清償日止，均按週年利率5%計算之利息，亦有準備
    (四)暨變更聲明狀可憑(見本院卷第359頁)，復於111年3月7
    日具狀變更起訴聲明為：被告應給付原告397,128元，及其
    中303,810元，自起訴狀繕本送達翌日起至清償日止，及其
    中93,318元，自110年11月27日起至清償日止，均按週年利
    率5%計算之利息，亦有言詞辯論筆錄、準備㈥暨變更聲明狀
    可憑(見本院卷第385、445頁)，核其所為，係屬應受判決事
    項聲明之擴張及減縮，依上開規定，應予准許，合先敘明。
二、原告主張：兩造於103年4月22日簽訂系爭契約，約定原告委
    任被告就門牌號碼臺北市○○區○○街00號2樓房地(下稱系爭房
    地)處理包租事宜，被告將系爭房地隔成A、B、C、D(下稱系
    爭A、B、C、D室)4個房間出租，並每月交付原告51,225元，
    嗣於108年10月間，被告提出欲將包租模式改為代管模式，
    即將實際收取之租金於扣除管理費12%及必要費用後全數交
    付原告，原告接受提議，被告法定代理人亦於108年11月1日
    向原告確認改為代管模式，然被告代原告處理受任事務而向
    承租人收取租金卻僅轉交部分，其中系爭B室於108年10月、
    11月出租，並每月收取租金17,000元，合計34,000元，被告
    卻告知原告未出租；其中系爭D室於108年10月至109年1月間
    以每月24,000元之租金出租，被告卻告知原告僅有收取租金
    17,000元，每月有差額7,000元，合計短付租金28,000元；
    其中系爭D室於109年2月、3月出租，並每月收取租金24,000
    元，合計48,000元，被告卻告知原告未出租；又被告自109
    年7月至109年11月短付租金126,898元，共計短付租金236,8
    98元(計算式：34000＋28000＋48000＋126898＝236898)；又被
    告108年10月至109年11月短付系爭房地電費26,440元；復被
    告向承租人收取押租金共100,000元，迄今亦未交付原告；
    另被告拒絕交付原告原有之鑰匙，致原告僅能換鎖而支出換
    鎖費用20,790元，被告又擅自開挖系爭房地玄關地面且拒絕
    回復原狀，致原告需自行修繕而支出費用13,000元，以上總
    計397,128元(計算式：236898＋26440＋100000＋20790＋13000＝
    397128)，爰依系爭契約法律關係，請求被告返還397,128元
    ，為此提起本件訴訟等語，並聲明：被告應給付原告397,12
    8元，及其中303,810元，自起訴狀繕本送達翌日起至清償日
    止，及其中93,318元，自110年10月27日起至清償日止，均
    按週年利率5%計算之利息。
三、被告則以：被告與原告原本就不是單純的「包租」或「代管
    」關係，而是「投資合作」關係，本件是因為原告與被告間
    有3筆投資案(⒈系爭房地、⒉柬埔寨三旅館及⒊臺南市萊廷園)
    ，因原告擔心投資沒有保障，故在原告僅出資2,900,000元
    的情形下，被告將取得成本為16,900,000元的投資物件即系
    爭房地登記在原告名下，然後讓原告每月坐領51,225元，詎
    原告先是在108年10月要求將「包租」改為「代管」，109年
    10月15日再發律師函終止契約，企圖將被告踢出合作案，令
    被告無法接受，系爭房地原本預計進行都更，雙方都看好有
    豐厚的獲利空間，但後來因都更案生變，原告對於系爭房地
    投資開始產生不滿，依兩造所簽訂之套房管理合作分算協議
    書(下稱系協議書)約定「若42個月未出售，則乙方(即被告)
    以原價/原屋況買回」，被告提議由被告買回，但原告認為
    買回價格太低，所以於109年7月間通知被告要自行委賣半年
    ，至遲到110年2月原告既然無法順利賣出，就應該讓被告原
    價買回，惟原告卻以兩造間已終止委任關係，強行要自己管
    理租賃事宜，但因兩造間係合作投資關係，被告並不同意原
    告的主張。再依兩造間之對話觀之，被告同意改為「代管」
    必須先抵扣被告的代墊款及另外辦理設立登記，但原告稱只
    有同意改為「代管」，其餘都不認帳，則雙方在沒有書面「
    代管」契約的情形下，就所謂「代管」的具體內容為何，是
    否達成合意，多久結算一次，給付期限，整個投資案如何調
    整關係，均無共識。被告於109年10月7日給原告之函文已清
    楚傳達被告的立場，就是委賣期間每月暫以35,000元計算，
    等系爭房地售出後再一併結算，但原告顯然只選擇對自己有
    利的說法，迫不及待的要霸占系爭房地的所有利益，甚至因
    為自己強行換鎖的費用也要被告負擔，實在是荒謬，被告光
    是工程及其他代墊款即遠超原告的請求，原告請求並無理由
    等語，資為抗辯，並聲明：駁回原告之訴。
四、本院得得心證之理由：
　㈠關於原告為系爭房地之所有權人部分：
　　被告辯稱系爭房地係借名登記在原告名下云云，並提出套房
    管理合作分算協議書(見本院卷第149頁，下稱系爭協議書)
    為證，依系爭協議書記載，總自備款2,900,000元，由原告1
    00%出資，預估售價22,500,000元，預估利潤5,600,000元，
    乙方(即被告)佔70%，甲方(即原告) 佔30%，然此僅能證明
    兩造關於系爭房地合作所產生之利潤佔比，尚無法據此認定
    系爭房地為被告所有；又被告辯稱系爭房地取得成本為16,9
    00,000元，然系爭房地係由原告向訴外人賴東邦購買，亦有
    不動產買賣契約書可參(見本院卷第323-335頁)，原告已出
    資自備款2,900,000元，其餘尾款14,000,000元，亦係由原
    告向銀行貸款並負責繳納分期款，亦有貸款契約及原告存摺
    交易明細可考(見本院卷第213-240頁)，衡諸購屋實務，購
    屋人僅需準備頭期款，尾款均會向銀行貸款，嗣按月支付銀
    行貸款利息並攤還本金，核與本件原告準備頭期款2,900,00
    0元，尾款14,000,000元向銀行貸款之情形相符，堪認原告
    確為系爭房地之所有權人。至被告辯稱系爭房地原告僅出資
    2,900,000元，僅係借名登記在原告名下，若為真正，則該1
    4,000,000元之貸款本息則應由被告按月繳納，顯與本件係
    由原告繳納貸款本息之事實不符，故被告辯稱系爭房地係借
    名登記在原告名下云云，自非可採。
　㈡關於被告自108年10月至109年11月間短少交付收取之租金為2
    36,898元部分：
　⒈108年10月至11月未交付系爭B室租金34,000元：
　　依被告向承租人公告收取之電費表(見本院卷第67-69頁)所
    載，被告於108年10月至11月曾向系爭B室承租人收取電費1,
    837元及611元，足認系爭B室於108年10月至11月間確有出租
    情事，有原告提出之房屋租賃契約書附卷可憑（見本院卷第
    57頁），每月租金為17,000元，原告自得請求被告交付已收
    取租金34,000元，洵屬有據。
　⒉109年2月、3月未交付出租系爭D室租金48,000元：
　　依被告向承租人公告收取之電費表所載，被告於109年2、3
    月曾向系爭D室承租人收取電費1,430元及792元，足認系爭
    足認系爭D室於109年2月、3月間確有出租情事，且有原告提
    出之房屋租賃契約書在卷憑參（見本院卷第59頁），每月租
    金24,000元，原告得請求被告交付已收取租金48,000元，亦
    洵屬有據。
　⒊108年10月至109年1月短交付系爭D室租金28,000元：
　　被告雖辯稱系爭D室於108年10月至109年1月僅按月向承租人
    收取租金17,000元，並提出租賃契約(見本院卷第435頁)為
    據，然參被告與承租人締結租約之租約編號係依照時序逐漸
    增加，如108年11月之系爭B室租約編號為35號、109年5月成
    立之系爭A室租約編號為229號、109年6月成立之系爭D室租
    約編號為244號、109年成立之系爭C室租約編號為339號，詎
    被告所提上開之108年8月系爭D室租賃契約成立之時間早於
    前開所有租約，其編號竟為2001號，則該租賃契約是否為真
    正，即有可疑，復依原告提出之系爭D室之租賃契約每月租
    金為24,000元(見本院卷第71頁)，則原告主張被告每月短交
    付租金7,000元，應屬可採，故原告請求被告交付短付之租
    金28,000元(計算式：7000×4＝28000)，亦洵屬有據。
　⒋被告自109年7月至109年11月短付租金為126,898元：　
　　依被證17代管費用一覽表(見本院卷第443頁)所示，被告於1
    09年7月短付1,686元；109年8月短付31,822元；109年9月短
    付6,784元，然其中被告已之扣除冰箱俢繕2,800元及水龍頭
    更換2,300元部分，未見被告檢附相關單據以實其說，自難
    認為真正，不應扣除，則109年9月短付11,884元(計算式：6
    784＋2800＋2300＝11884)；109年10月短付12,886元，又系爭B
    室非空租，此由被告公告系爭B室電費為814元，並系爭B室
    房客自陳於109年10月底方退租(見本院卷第469頁)，應加計
    該月租金17,000元，另第4台費用為每月3、6、9、12月支付
    ，則不扣除第4台費用1,620元，則109年10月短付租金為31,
    506元(計算式：12886＋17000＋1620＝31506)；被告於109年11
    月取得之租金50,000元，然原告已於109年10月16日發函終
    止系爭契約，有興望法律事務所109年10月15日BZ000000000
    號函可稽(見本院卷第83頁)，則被告取得系爭房地109年11
    月出租所得租金50,000元，並無法律上之原因，原告得依不
    當利之法律關係請求被告返還50,000元，以上合計126,898
    元(計算式：1686＋31822＋11884＋31506＋50000＋126898)。
　⒌以上，被告自108年10月至109年11月間短少交付收取之租金
    為236,898元(計算式：34000＋48000＋28000＋126898＝236898)
    。
　㈢關於被告自108年10月至109年11月間短少交付系爭房地電費
    為26,440元部分：　　
　　被告於出租系爭房地期間向承租人收取之電費，僅有轉交其
    中部分，依被告提供之108年度電費指記/統計表（見本院卷
    第67頁）、被告法定代理人配偶賴小羚傳予原告之明細（見
    本院卷第47-65頁）及被告提出之109年7-11月代管費用一覽
    表核算，被告自108年10月至109年11月間短少交付系爭房地
    電費為26,440元(如附表所示)，又被告辯稱以被證16之清潔
    單據(見本院卷第441頁)扣除上開積欠之電費云云，然該清
    潔費單據發生於109年8月，惟於109年8月之代管費用一覽表
    (見本院卷第443頁)卻未見該筆費用，則被告是否有支出該
    筆清潔費用，即有可疑；又被告自行製作之甘州差額款項一
    覽表(見本院卷第443頁)，辯稱109年9月至12月之清潔費共8
    ,000元，應予扣除云云，然系爭契約已於109年10月16日終
    止，被告請求扣除109年11月、12月份之清潔費用，自屬無
    據，復被告亦未提出任何單據證明有支出上開8,000元清潔
    費之事實，故被告請求扣除清潔費8,000元，礙難准許。
　㈣關於未交付押租金部分：
　　被告向承租人收取押租金共100,000元未交付予原告，復參
    被告提出之甘州差額款項一覽表(見本院卷第443頁)亦有記
    載「押金100,000元」，故原告請求被告交付收取之押租金1
    00,000元，核屬有據。
　㈤關於支付換鎖費用及回復原狀費用部分：
　　原告於109年10月15日發函終止系爭契約，並請求被告交付
    系爭房地之鑰匙(見本院卷第84頁)，然被告拒絕交付其所持
    有之系爭房地之鑰匙，致原告無法進入系爭房地，原告不得
    已僅能換鎖，並因此支出換鎖費用20,790元，亦有報價單、
    統一發票、轉帳收據可參(見本院卷第97、98頁)，該筆費用
    之支出可歸責於被告，則原告請求賠償換鎖費用20,790元，
    洵屬有據。另被告於合約終止後，擅自開挖系爭房地玄關地
    面，且拒絕回復原狀，致原告需自行修繕而支出費用13,000
    元，亦有工程報價單、轉帳收據可按(見本院卷第379頁)，
    亦可歸責於被告，則原告請求被告賠償回復原狀之修繕費用
    13,000元，亦洵屬有據，故原告得請求被告賠償33,790元(
    計算式：20790＋13000＝33790)。
  ㈥從而，原告得請求被告給付之金額為397,128元(計算式：236
    898＋26440＋100000＋33790＝397128)。　　
　㈦末按遲延之債務，以支付金錢為標的者，債權人得請求依法
    定利率計算之遲延利息；應付利息之債務，其利率未經約定
    ，亦無法律可據者，週年利率為百分之五；給付無確定期限
    者，債務人於債權人得請求給付時，經其催告而未為給付，
    自受催告時起，負遲延責任。其經債權人起訴而送達訴狀，
    或依督促程序送達支付命令，或為其他相類之行為者，與催
    告有同一之效力，民法第233條第1項前段、第203條、第229
    條第2項分別有明文規定。本件原告之請求，核屬無確定期
    限之給付，自應經原告催告未為給付，被告始負遲延責任。
    準此，原告請求被告就原請求金額303,810元，自起訴狀繕
    本送達翌日即110年3月3日(見本院卷第103頁)起，追加請求
    金額93,318元，自110年10月27日(見本院卷第385頁)起，均
    至清償日止，按週年利率5%計算之利息，為有理由，併予准
    許。
五、綜上所述，原告據以提起本訴，請求被告給付397,128元，
    及其中303,810元，自起訴狀繕本送達翌日即110年3月3日起
    至清償日止，及其中93,318元，自110年10月27日起至清償
    日止，均按週年利率5%計算之利息，為有理由，應予准許。
六、本件係就民事訴訟法第427條訴訟適用簡易程序所為被告敗
    訴之判決，依同法第389條第1項第3款規定，應依職權宣告
    假執行，並依同法第392條第2項規定，依職權宣告被告如預
    供擔保，得免為假執行。
七、本件事證已臻明確，兩造其餘攻擊防禦方法及證據，核與判
    決之結果不生影響，爰不一一論列，併此敘明。
八、訴訟費用負擔之依據：民事訴訟法第78條。本件訴訟費用額
    ，依後附計算書確定如主文第2項所示金額。
中　　華　　民　　國　　111 　年　　4 　　月　　12　　日
                  臺北簡易庭    法  官  葉藍鸚
訴訟費用計算書
項　　    目               金　額（新臺幣）　　   
第一審裁判費   　 　　     4,300元
合　　　　計　　　         4,300元
備註：本件原告於110年11月25日擴張主請求金額為434,084元  
      ，後再減縮主請求金額為397,128元，核屬減縮應受判決 
       事項之聲明，故原告已繳納第一審裁判費超過4,300元部
        分，應由原告自行負擔。
以上正本係照原本作成。
如不服本判決，應於判決送達後20日內向本庭提出上訴狀（須按
他造當事人之人數附繕本）。如委任律師提起上訴者，應一併繳
納上訴審裁判費。
中　　華　　民　　國　　111 　年　　4 　　月　　12　　日
                                書記官  林錫欽
附表：
年度 月份 套房 公告收取電費  代管明細電費收細  電費短少金額  108 10 A 1,678元  12,762元  1,097元 7,010元 581元  5,752元    B 1,837元  1,438元  399元    C 2,409元  1,053元  1,356元    D 1,513元  822元  691元  108 11 A 1,276元  678元  598元    B 611元  0元  611元    C 2,024元  1,409元  615元    D 1,414元  513元  901元  108 12 A 1,177元 8,048元 1,276元 6,494元 -99元 1,554元   B 1,056元  0元  1,056元    C 1,436元  1,524元  -88元    D 1,111元  914元  197元  109 1 A 759元  677元  82元    B 897元  556元  341元    C 814元  936元  -122元    D 798元  611元  187元  109 2 A 1,683元 10,644元 559元 收支表未列入加總 1,683元 10,644元   B 1,749元  697元  1,749元    C 1,854元  614元  1,854元    D 1,430元  456元  1,430元  109 3 A 908元  883元  908元    B 1,012元  949元  1,012元    C 1,216元  854元  1,216元    D 792元  0元  792元  109 4 A 1,177元 9,386元 677元 6,333元 500元 3,053元   B 1,210元  710元  500元    C 1,469元  969元  500元    D 215元  0元  215元  109 5 A 1,799元  1,299元  500元    B 1,271元  1,071元  200元    C 2,107元  1,607元  500元    D 138元  0元  138元  109 6 A 1,910元 17,139元 1,410元 13,749元 500元 3,390元   B 1,794元  1,294元  500元    C 2,025元  1,325元  1,690元    D 1,690元  0元  215元  109 7 A 2,093元  2,093元  0元    B 2,042元  2,042元  0元    C 2,036元  2,036元  0元    D 3,549元  3,549元  0元  109 8 A 2,113元 18,522元 2,113元 17,289元 0元 1,233元   B 1,673元  1,673元  0元    C 1,937元  1,937元  0元    D 3,059元  3,059元  0元  109 9 A 2,746元  2,746元  0元    B 1,233元  0元  1,233元    C 2,284元  2,284元  0元    D 3,477元  3,477元  0元  109 10 A 1,738元 6,320元 1,738元 5,506元 0元  814元   B 814元  0元  814元    C 1,716元  1,716元  0元    D 2,052元  2,052元  0元  109 11 A 原告收取        B         C         D       總和        26,440元